---
title: "Apêndice I: Análise de Sentimentos com Dicionários Léxicos no R"
output: pdf_document
---
\pagenumbering{gobble}

# Dados do Twitter sobre o Coronavirus (Inglês)

## Coleta de Dados

Uma aplicação muito recorrente da Análise de Sentimentos é analisar dados de mídias sociais. E, para o caso da análise de texto, o Twitter é o mais utilizado. Felizmente, é possível obter dados de Tweets diretamente no R através da API com uma conta de desenvolvedor e por meio do pacote `rtweet`. Para isso é necessário obter as chaves de acesso da conta de desenvolvedor.

```{r message=FALSE, warning=FALSE}
library(rtweet)
library(dplyr)
library(tidyr)
library(tidytext)
library(textdata)
library(ggplot2)
library(reshape2)
library(wordcloud)
library(stringr)
library(shiny)
library(DT)
```

```{r eval=FALSE}
token <- create_token(
  app = "AppName",
  consumer_key = "XXXXXXXXXXXXXXXXXXXXXX",
  consumer_secret = "XXXXXXXXXXXXXXXXXXXXXXXXXXXXXXXXXXXXXXXXX",
  access_token="XXXXXXXXXXXXXXXXXXXXXXX-XXXXXXXXXXXXXXXXXXXXX",
  access_secret = "XXXXXXXXXXXXXXXXXXXXXXXXXXXXXXXXXXXXX")
```

```{r message=FALSE, warning=FALSE, include=FALSE}
token <- create_token(
  app = "TweetsFromTopic",
  consumer_key = "L5tsIezS1B88NTXsdDoZCJJN2",
  consumer_secret = "dUPlsne0AcAtR1C2tdoSmyNX2SWsJqbmt0Jm8MpcCSUxXqucLh",
  access_token="1314724817371832320-9UHknTd5aesbbQ7k4FLYGSIUCydhVn",
  access_secret = "CLiwCe1Y8LfG6UOeFVZ5qZrgtlnZPq0krnAkbBuugW3TZ")
```

Feito isso, é possível coletar os dados através da função `search_tweets()`, pesquisando uma *hashtag*. Neste exempo, serão obtidos cerca de 5 mil tweets com **#Corona**, em inglês e sem considerar os *retweets*.  

Vejamos um exemplo de tweet coletado:

```{r eval=FALSE}
Corona <- search_tweets("#corona", n=5000, include_rts = F, lang = "en")

cat(Corona$text[150])
```

```{r echo=FALSE}
Corona <- readRDS("Corona_10-10-20.rds")

cat(Corona$text[150])
```

São fornecidas uma série de informações como o nome de usuário, localidade, *hashtags* utilizadas, além do texto do tweet.  

```{r}
tweets.Corona <- Corona %>% select(screen_name, text)
```


## Pré-Processamento

Antes das análises é importante aplicar algumas técnicas de pré-processamento. Serão removidos links dos tweets e será aplicada a *tokenization* para dividir os textos em palavras, além de transformar todos os caracteres em *lowercase* e remover pontuações.

```{r}
tweets.Corona <- tweets.Corona %>% 
  mutate(stripped_text=gsub("http\\S+","",tweets.Corona$text)) # Remove links

cat(tweets.Corona$stripped_text[150])

tweets.Corona_stem <- tweets.Corona %>% # Tokenization
  select(stripped_text) %>%
  unnest_tokens(word, stripped_text)

knitr::kable((tweets.Corona_stem[700:710,]))
```

Por fim, serão removidas as *stopwords*.

```{r message=FALSE, warning=FALSE}
cleaned_tweets.Corona <- tweets.Corona_stem %>% # Remove stopwords
  anti_join(stop_words)

knitr::kable(cleaned_tweets.Corona[700:710,])
```

## Análise Descritiva Geral

Nesta primeira análise todos os textos foram considerados como um só para que se possa ter uma noção geral do que se têm falado acerca do coronavírus.

```{r message=FALSE, warning=FALSE}
cleaned_tweets.Corona %>% 
  count(word, sort=TRUE) %>% 
  top_n(10) %>% 
  mutate(word = reorder(word,n)) %>% 
  ggplot(aes(x=word, y=n)) + geom_col() + xlab(NULL) + coord_flip() +
  theme_classic() + 
  labs(y= "Contagem", x="Palavras Únicas", 
       title="Palavras Únicas Encontradas em Tweets com #Corona")

```
É possível ver que as palavras mais utilizadas são variações de corona e covid-19.

### Dicionários Léxicos

O pacote `tidytext` oferece, por meio da função `get_sentiments()`, 4 dicionários léxicos: *bing*, *afinn*, *nrc* e *loughran*. Todos possuem palavras do inglês e uma informação sentimental correspondente.  
No caso dos dicionários *bing*, *nrc* e *loughran*, cada palavra é associada a um sentimento.

```{r}
get_sentiments("bing") %>% group_by(sentiment) %>% count()

get_sentiments("nrc") %>% group_by(sentiment) %>% count()

get_sentiments("loughran") %>% group_by(sentiment) %>% count()
```

Entretanto, são categorias diferentes. O dicionário **bing** possui apenas as categorias positivo e negativo. Os dicionários **nrc** e **loughran** oferencem outras categorias além dessas.

Já no dicionário *afinn*, cada palavra possui uma intensidade sentimental que é um valor inteiro entre -5 e 5. Se esse valor é positivo, o sentimento é positivo. Se for igual a zero, o mesmo é neutro. Caso contrário, é negativo.

```{r}
get_sentiments("afinn") %>% group_by(value) %>% count()
```

Neste exemplo será usado o dicionário *bing* que possui apenas as categorias de sentimento positivo e negativo.

```{r message=FALSE, warning=FALSE}
bing_Corona <- cleaned_tweets.Corona %>% 
  inner_join(get_sentiments("bing")) %>% 
  count(word, sentiment, sort=TRUE) %>% 
  ungroup()

bing_Corona
```

Dessa forma, cada palavra do banco que está presente no dicionário é associada a um sentimento positivo ou negativo.  

É possível, então, verificarmos quais as palavras mais frequentes para cada sentimento.

```{r message=FALSE, warning=FALSE}
bing_Corona %>% 
  group_by(sentiment) %>% 
  top_n(10) %>% 
  ungroup() %>% 
  mutate(word=reorder(word,n)) %>% 
  ggplot(aes(word, n, fill=sentiment)) + geom_col(show.legend = F) +
  facet_wrap(~sentiment, scales="free_y") +
  labs(title="Tweets Contendo '#Corona'",
       y="Frequência",
       x=NULL) +
  coord_flip() + theme_bw()
```

Outra descritiva muito interessante é a nuvem de palavras que permite observar as palavras de modo que seu tamanho é relativo à frequência e a cor ao sentimento associado.

```{r}
bing_Corona %>%
  acast(word ~ sentiment, value.var = "n", fill = 0) %>%
  comparison.cloud(colors = c("red", "darkgreen"),
                   max.words = 100)
```

## Dicionário Léxico por Tweet

Além da análise geral é possível utilizar o dicionário léxico em cada texto separadamente e, assim, associoar um sentimento a cada tweet individualmente.  

Para isso, será utilizado o dicionário *afinn* que associa um valor numérico a cada palavra. Para classificar o tweet serão somados os valores de intensidade de sentimento de cada palavra do texto. Se a soma for positiva, o tweet será classificado como positivo. Se a soma resultar em zero, o sentimento é neutro. Caso contrário, negativo.

```{r message=FALSE, warning=FALSE}
for(i in 1:nrow(tweets.Corona)){
  d <- (tweets.Corona[i,3] %>% unnest_tokens(word, stripped_text) %>% 
    anti_join(stop_words) %>% inner_join(get_sentiments("afinn")))$value %>% sum()
  tweets.Corona$value[i] <- d
}

tweets.Corona <- tweets.Corona %>%
  mutate(sentiment=case_when(value>0 ~ "positive",
                             value <0 ~ "negative",
                             TRUE ~ "neutral"))
```

```{r}
tweets.Corona$sentiment %>% table()
```

Com isso, é possível ver um equilíbrio entre tweets positivos e negativos.

Utilizando as técnicas aplicadas acima é possível classificar qualquer texto em inglês utilizando o dicionário *afinn*.   
Por exemplo, a frase: "You're awesome!"


```{r message=FALSE, warning=FALSE}
d <- (as_tibble("You're awesome!") %>% unnest_tokens(word, value) %>% 
    anti_join(stop_words) %>% inner_join(get_sentiments("afinn")))$value %>% sum()
if(d>0){sentiment="Positive"}else if(d==0){sentiment="Neutral"}else{sentiment="Negative"}
  
knitr::kable(tibble(Texto="You're awesome!", Sentimento=sentiment, Intensidade=d))
```


## Dicionário Léxico em Português

De forma análoga à apresentada anteriormente, é possível utilizar um dicionário léxico para classificar textos em português. Será usado o dicionário oferecido pelo pacote `lexiconPT` que associa, a cada palavra, uma polaridade negativa (-1), positiva (1) ou neutra (0).

```{r eval=FALSE}
devtools::install_github("sillasgonzaga/lexiconPT")
```

```{r message=FALSE, warning=FALSE}
library(lexiconPT)
library(readr)

knitr::kable(lexiconPT::oplexicon_v3.0[1100:1110,c(1,3)])
```

Além do dicionário, será usado uma lista de stopwords em português disponibilizado pelo [LabAPE](http://www.labape.com.br/labape/).

```{r message=FALSE, warning=FALSE}
stopwordspt <- read_csv(
    file = "http://www.labape.com.br/rprimi/ds/stopwords.txt", 
    col_names = 'word')
```

Qual o sentimento presente na frase "Estou triste hoje."?

```{r}
lexicon_pt <- lexiconPT::oplexicon_v3.0 %>% select(term, polarity) %>% 
  rename(word=term, value=polarity)
```

```{r message=FALSE, warning=FALSE}
  d <- (as_tibble("Estou triste hoje.") %>% unnest_tokens(word, value) %>% 
    anti_join(stopwordspt) %>% inner_join(lexicon_pt))$value %>% sum()
if(d>0){sentiment="Positive"}else if(d==0){sentiment="Neutral"}else{sentiment="Negative"}
  
  knitr::kable(tibble(Texto="Estou triste hoje.", Sentimento=sentiment, Intensidade=d))
```

